臺灣高等法院刑事判決　　　　　　　 100年度上易字第2278號
上　訴　人
即　被　告　李臺建
上列上訴人因竊盜等案件，不服臺灣臺北地方法院100年度易字
第2347號，中華民國100年8月31日第一審判決（起訴案號：臺灣
臺北地方法院檢察署100年度偵字第15775號），提起上訴，本院
判決如下：
    主  文
上訴駁回。
    理  由
一、按依刑事訴訟法第350 條、第361 條、第362 條、第367 條
    規定，不服地方法院之第一審判決而上訴者，須提出上訴書
    狀，並應敘明具體理由，為上訴必備之程式；其所提出之書
    狀未敘述上訴理由，或僅曾以言詞陳述上訴理由者，均應於
    上述期間屆滿後20日內補提理由書於第一審法院。第一審法
    院經形式審查，認逾期未補提上訴理由者，應定期間先命補
    正；逾期未補正者，為上訴不合法律上之程式，應以裁定駁
    回。倘已提出上訴理由，但所提非屬具體理由者，則由第二
    審法院以上訴不合法律上之程式，判決駁回。而所謂具體理
    由，必係依據卷內既有訴訟資料或提出新事證，指摘或表明
    第一審判決有何採證認事、用法或量刑等足以影響判決本旨
    之不當或違法，而構成應予撤銷之具體事由，始克當之（例
    如：依憑證據法則具體指出所採證據何以不具證據能力，或
    依憑卷證資料，明確指出所為證據證明力之判斷如何違背經
    驗、論理法則）；倘僅泛言原判決認定事實錯誤、違背法令
    、量刑失之過重或過輕，而未依上揭意旨指出具體事由，或
    形式上雖已指出具體事由，然該事由縱使屬實，亦不足以認
    為原判決有何不當或違法者（例如：對不具有調查必要性之
    證據，法院未依聲請調查亦未說明理由，或援用證據不當，
    但除去該證據仍應為同一事實之認定），皆難謂係具體理由
    ，俾與第二審上訴制度旨在請求第二審法院撤銷、變更第一
    審不當或違法之判決，以實現個案救濟之立法目的相契合，
    並節制濫行上訴（最高法院97年度台上字第892 號判決意旨
    參照）。又第二審法院認為上訴書狀未敘述理由，依刑事訴
    訟法第367 條但書規定，始應定期間命其補正。如認上訴書
    狀已敘述理由，但其理由非屬具體，其所為上訴，即不符上
    訴之法定要件，自得逕行判決駁回，無定期命補正問題（最
    高法院97年度台上字第3599號判決要旨參照）。
二、本件原審判決略以：
  (一)李臺建基於意圖為自己不法之所有及毀損之犯意:於民國100
    年7月19日19時許，攜其所有客觀上足以威脅人之生命、身
    體安全並可供兇器使用之一字型螺絲起子備用，於行至臺北
    市○○區○○路與敬業一路「典華飯店」路邊之73 號附近
    ，見黃政傑所有之車牌號碼9208-YG號（起訴書誤載為9028-
    YG號）自用小客車停放於停車格內，認有可乘之機，即持其
    前揭一字型螺絲起子，破壞該車右後車窗，打開車門入內，
    竊取黃政傑所有之LV側背包1個（內有萬寶龍皮夾1只、DUN
    HILL鑰匙圈1個、玉山銀行存摺2本、土地銀行2本、花旗銀
    行信用卡1張、玉山銀行1張、玉山銀行金融卡1張、富士不
    動產投資顧問公司印章2個、汽機車駕照各1張、現金新臺幣
    【下同】8,000元等物，約值10萬元）。得手後，搭乘捷運
    往南港方向逃逸。
  (二)於100年7月25日20時許，復攜其所有前揭一字型螺絲起子備
    用，行至臺北市中山區○○○路上之路邊12號附近，見林淑
    伶所有之車牌號碼5166-DQ號自用小客車停放於停車格內，
    認有可乘之機，即持其前揭一字型螺絲起子，破壞該車之右
    後車窗，打開車門入內，竊取廖志華所有放置於該車內之（
    起訴書誤載為林淑伶所有）NIKE包1個（內有黑色ARMAMI 皮
    夾1只、信用卡5張、存摺7本、廖志華國民身分證1張、現金
    1萬700元【起訴書誤載為1萬7000元】，約值2、3萬元）。
    得手後，旋經警發現，在臺北市中山區○○○路128巷口，
    為警查獲，並扣得一字螺絲起子1支及HTC耳機2副、現金28,
    153元等物。
  (三)上揭犯罪事實，業據被告李臺建迭於警詢、偵查及本院審理
    時坦承不諱，核與證人即告訴人林淑伶、黃政傑於警詢及偵
    查時之證詞相符（參偵卷第8-12頁），並有現場監視器錄影
    畫面翻拍相片4張在卷可稽（參偵卷第37-38頁）。又被告為
    警查獲時，經警當場搜索並扣得被告甫在告訴人林淑伶車內
    竊得之前揭廖志華所有之包包，及其持以作案之螺絲起子1
    支等物，此復有被告所出具之自願受搜索同意書、搜索扣押
    筆錄（NIKE包包內物品，現金部分誤載為1萬7000元）、扣
    押物品目錄表、現場照片6張及被害人廖志華出具之贓物認
    領保管單在卷可參（參偵卷第22-26、32-35頁）。足見被告
    前開任意性之自白核與事實相符，應堪採信。從而，本件被
    告竊盜等犯行，事證明確，洵堪認定，應依法論科。
  (四)按刑法第321條第1項第3款規定所謂之兇器，其種類並無限
    制，凡客觀上足對人之生命、身體、安全構成威脅，具有危
    險性之兇器均屬之。本件被告犯案時，所攜之扣案一字螺絲
    起子，係屬金屬材質，質地堅硬，足以殺傷人生命、身體之
    器械，顯為具有危險性之兇器。是核被告二次所為，均係犯
    刑法第321條第1項第3款之攜帶兇器加重竊盜罪、第354條之
    毀損罪。又被告為竊取告訴人林淑伶、黃政傑二人車內財物
    之目的，而以扣案工具，破壞車窗以後，再進入車內行竊，
    被告毀損告訴人林淑伶及黃政傑所有前揭自用小客車車窗之
    行為，與竊取車內財物之行為，分別係基於單一目的於密接
    之時間、相同地點犯之，應認被告各係以一行為，侵害數法
    益，而各觸犯毀損、加重竊盜等數罪名，應分別依刑法第55
    條規定，各從重論以加重竊盜之一罪。公訴意旨認被告於各
    次竊盜行為中，分別毀損告訴人之車窗，所涉毀損罪部分，
    應予分論併罰，尚有未洽，附此敘明。被告所犯上開2次竊
    盜罪間，犯意個別、行為互殊，應予分論併罰。爰審酌被告
    為個人私利，不思以正當方式取得財物，竟圖竊取他人財物
    ，行為誠屬可議，且被告之作案方式，係於夜間伺機行尋找
    停放於路邊之車輛，敲破車窗後偷取車內金錢，對社會治安
    危害非輕，其竊得財物之價值，竊自告訴人黃政傑之財物迄
    今未歸還或賠償，惟念及被告於警詢、偵查及本院審理時均
    坦承全部犯行，犯罪後態度尚佳，及被告竊自告訴人林淑伶
    車上之被害人廖志華所有之財物，已由被害人廖志華領回等
    情，並分別考量被告生活狀況、智識程度，與被告所為各次
    犯行之具體情節等一切情狀，分別量處被告如附表「應處主
    刑及從刑」欄所示之刑，並定其應執行有期徒刑壹年貳月，
    扣案一字螺絲起子1支係被告於本件二次竊盜犯行所用之物
    ，且為被告所有，業據被告供明在案，爰併依刑法第38條第
    1項第2款規定，宣告沒收之。另扣案之現金28,153元，被告
    供稱部分是自己向朋友借來，部分是父親給予，部分是竊自
    告訴人黃政傑之物等語。本院無從判斷各部分所佔金額，且
    查該扣案現金，就被告借來或父親給予的部分，雖為被告所
    有之物，但非犯罪所得或供犯罪所用之物。另其竊自告訴人
    黃政傑之現金及HTC耳機2副部分，雖係被告犯本罪所得之物
    ，但非被告所有之物，爰均不另為沒收之諭知，附此敘明。
三、本件上訴人即被告李臺建不服原審判決，提起上訴，理由載
    稱略以：被告行竊所用一字螺絲起子應該不能認為是兇器，
    又被告已知錯，現年齡已大，家中又有老父，請從輕量刑，
    給予自新機會云云。惟按，被告行竊所用堅硬金屬材質之一
    字螺絲起子，依司法實務沿用多年之見解，一向認為是屬可
    以傷人之兇器，並據原判決理由已詳予說明，核無不合，被
    告砌詞指非兇器云云，並無可取。又按量刑之輕重，係屬事
    實審法院得依職權自由裁量之事項，苟於量刑時，已依行為
    人之責任為基礎，並斟酌刑法第57條各款所列情狀，而未逾
    越法定範圍，又未濫用其職權，即不得遽指為違法（最高法
    院99年台上字第189號判決意旨參照）。原審判決既已詳細
    記載認定被告犯罪之證據及理由，於量刑時，亦已依上揭規
    定，詳予說明，審酌被告為個人私利，不思以正當方式取得
    財物，竟圖竊取他人財物，行為誠屬可議，且被告之作案方
    式，係於夜間伺機尋找停放於路邊之車輛，敲破車窗後偷取
    車內金錢，對社會治安危害非輕，其竊得財物之價值，竊自
    告訴人黃政傑之財物迄今未歸還或賠償，惟念及被告於警詢
    、偵查及本院審理時均坦承全部犯行，犯罪後態度尚佳，及
    被告竊自告訴人林淑伶車上之被害人廖志華所有之財物，已
    由被害人廖志華領回等情，並分別考量被告生活狀況、智識
    程度，與被告所為各次犯行之具體情節等一切情狀，而量處
    上揭刑度，既未逾越法定刑度，又未濫用自由裁量之權限。
    且依被告犯罪情節，並無可堪憫恕之情形，而其年齡及家庭
    因素，亦非可據以輕判之理由，原審判決自無何不當而構成
    應撤銷之事由可言。被告上訴意旨，執前陳詞，單純就科刑
    輕重而為爭執，對於原審判決究有何具體事由，致判決不當
    或違法，無一語涉及，顯未依據卷內既有訴訟資料或提出新
    事證，指摘或表明原審判決有何採證認事、用法或量刑等足
    以影響判決本旨之不當或違法，或足以影響原判決，構成應
    撤銷之具體事由（最高法院97年度台上字第3037號判決意旨
    參照）。依前開最高法院等判決意旨，本件上訴不得執為合
    法之第二審上訴理由，其上訴違背法律上之程式，應予駁回
    ，並不經言詞辯論為之。
據上論斷，依刑事訴訟法第367 條前段、第372 條，判決如主文
。
中    華    民    國    100    年    10    月  6    日
                  刑事第十四庭審判長法  官  陳志洋
                                    法  官  張惠立
                                    法  官  遲中慧
以上正本證明與原本無異。
不得上訴。
                                    書記官  廖麗蓮
中    華    民    國    100    年    10    月  6    日
附錄本案論罪科刑法條全文:
中華民國刑法第321條
（加重竊盜罪）
犯竊盜罪而有下列情形之一者，處 6 月以上、5 年以下有期徒
刑，得併科新臺幣 10 萬元以下罰金：
一、侵入住宅或有人居住之建築物、船艦或隱匿其內而犯之者。
二、毀越門扇、牆垣或其他安全設備而犯之者。
三、攜帶兇器而犯之者。
四、結夥三人以上而犯之者。
五、乘火災、水災或其他災害之際而犯之者。
六、在車站、埠頭、航空站或其他供水、陸、空公眾運輸之舟、
    車、航空機內而犯之者。
前項之未遂犯罰之。
中華民國刑法第354條
（毀損器物罪）
毀棄、損壞前二條以外之他人之物或致令不堪用，足以生損害於
公眾或他人者，處 2 年以下有期徒刑、拘役或 5 百元以下罰金
。
附表：
┌─┬───────┬───────────────────┐
│  │犯罪時間      │應處主刑及從刑                        │
├─┼───────┼───────────────────┤
│1.│100年7月19日  │李臺建攜帶兇器竊盜，處有期徒刑捌月，扣│
│  │              │案之一字型螺絲起子壹支沒收。          │
├─┼───────┼───────────────────┤
│2.│100年7月25日  │李臺建攜帶兇器竊盜，處有期徒刑柒月，扣│
│  │              │案之一字型螺絲起子壹支沒收。          │
└─┴───────┴───────────────────┘